【裁判字號】    97,台上,6766
【裁判日期】    971225
【裁判案由】    常業詐欺
【裁判全文】
最高法院刑事判決            九十七年度台上字第六七六六號
上  訴  人  乙○○
            甲○○
共      同
選任辯護人  王素玲律師
上列上訴人等因常業詐欺案件，不服台灣高等法院台中分院中華
民國九十七年九月四日第二審更審判決（九十七年度重上更(四)字
第一五號，起訴案號：台灣台中地方法院檢察署八十八年度偵字
第一三一０六、一四九五七、一六五三二號），提起上訴，本院
判決如下：
    主  文
上訴駁回。
    理  由
按刑事訴訟法第三百七十七條規定：上訴於第三審法院，非以判
決違背法令為理由，不得為之。是提起第三審上訴，應以原判決
違背法令為理由，係屬法定要件。如果上訴理由書狀並未依據卷
內訴訟資料，具體指摘原判決不適用何種法則或如何適用不當，
或所指摘原判決違法情事，顯與法律規定得為第三審上訴理由之
違法情形不相適合時，均應認其上訴為違背法律上之程式，予以
駁回。本件原審經審理結果，認為上訴人乙○○、甲○○（下稱
上訴人等）均自民國八十八年一月間起，與林本源（第一審法院
通緝中）共同基於意圖為自己不法所有之常業詐欺犯意聯絡，受
林本源僱用，加入林本源販賣六合彩明牌之「大連實業」（或稱
「大連實業機構」）詐欺集團，詐騙如原判決附表三（下稱附表
）編號六四至七三所示被害人之財物，並基於概括之犯意，煽惑
他人從事簽賭六合彩之犯罪行為以獲取不法利益，而賴以維生，
迄八十八年五月二十七日經檢察官指揮警方搜索查獲止，合計詐
得被害人王茂榳等十人交付之財物共新台幣（下同）一千八百二
十九萬五千元，犯行明確，因而撤銷第一審關於上訴人等部分之
科刑判決，於為刑法新舊比較後，改判依刑法修正前牽連犯從一
重論上訴人等以共同犯常業詐欺罪，各處有期徒刑壹年貳月，均
減為有期徒刑柒月，及為相關沒收之宣告。已詳敘其調查、取捨
證據之結果及憑以認定犯罪事實之心證理由。並就上訴人等否認
犯行之供詞及其所辯各語認非可採，予以論述及指駁。從形式上
觀察，原判決關於得上訴第三審之常業詐欺部分，尚無足以影響
判決結果之違背法令情形存在。上訴意旨略稱：(1)附表編號六四
至七三所示被害人匯款於人頭帳戶之時間，其中王茂榳等人係於
八十八年三月間，林俞伶等係於同年二月間，另蔡陳秋子雖於同
年一月間匯款，但並未稱係遭上訴人等所騙，是並無證據足證上
訴人等係自八十八年一月間受僱於林本源為本件犯行。原判決未
予斟酌說明，有理由不備之違法。且其理由中採認上訴人等之自
白，又依證人范如玉等之證詞，認上訴人等所辯自八十八年四月
間始加入「大連實業」為不足採信，並顯有矛盾。(2)附表編號六
六被害人丙○○部分於「犯罪時間」欄載稱：「……以上共 594
萬元，其餘匯款時間、金額不明」，卻於「詐欺金額」欄載為「
17,090,000 」 (元)等情，又如何認定上訴人等共係詐得一千八
百二十九萬五千元，亦有理由不備之違法。(3)上訴人等並無前科
，素行良好，已知警惕，且已與被害人和解，需扶養父母、子女
，請求宣告緩刑等語。惟按：(一)、採證認事、取捨證據及證據證
明力之判斷，乃事實審法院之職權，苟其採證認事之論斷無違證
據法則，即不容任意指為違法。原判決認定上訴人等均自八十八
年一月間起，即受林本源僱用，加入其所組成販賣六合彩明牌詐
欺集團之事實，係以上訴人等與被害人通電話行騙時，乙○○自
稱其為「劉經理」或「趙經理」，甲○○自稱是「許課長」，經
其等供承在卷，乙○○於警詢及偵查中並供稱扣案被害人名冊係
林本源於八十八年農曆年過後（八十八年三月份）拿來伊住處等
語，復據證人即被害人林俞伶、范如玉、黃振興、王茂榳、林家
弘、陳凱琳等分別證述，其等係於八十八年一月或三月間，於電
話中與自稱為「許如玉課長」、「趙經理」、「許特助」女子、
「許小姐」、「許助理」之人接洽等情屬實，而以上訴人等所辯
其等係於八十八年四月間始加入本件犯罪集團，為無可採信，俱
詳述認定之依據及理由，其推理論斷衡諸經驗法則、論理法則、
證據法則等皆無違背，自無違法可言。(二)、被害人丙○○前後共
被詐騙一千七百零九萬元，經其供明於警詢，原判決認定該部分
之被害金額，自難謂無據，至於附表編號六六被害人丙○○部分
於「犯罪時間」欄載稱：「……以上共594 萬元，其餘匯款時間
、金額不明」等語，僅為其餘各次匯款時間及金額不明之謂，與
丙○○全部被害金額之認定無影響，自不得執為適法之第三審上
訴理由。經核上訴意旨，並未依據卷內訴訟資料，具體指摘原判
決不適用何種法則或如何適用不當，係置原判決所為明白論斷於
不顧，仍持已為原判決指駁之陳詞，專憑己意再事爭辯，或任意
指摘原判決違法，難認已符合首揭法定之第三審上訴要件。本件
關於常業詐欺部分之上訴違背法律上之程式，應予駁回。至上訴
人等牽連犯刑法第一百五十三條第一款（煽惑他人犯罪）之罪部
分，最重法定本刑為二年以下有期徒刑，核屬刑事訴訟法第三百
七十六條第一款所列之案件，既經第二審判決，不得上訴於第三
審法院，其對得上訴第三審之常業詐欺罪部分之上訴既不合法，
應從程序上駁回，而無從為實體上判決，對於該輕罪部分，亦無
從適用審判不可分原則，為實體上審判，上訴人等對之提起上訴
，顯為法所不許，應併予駁回。又本院既應為程序上之上訴駁回
判決，上訴人等所請諭知緩刑，無從斟酌，併此敘明。
據上論結，應依刑事訴訟法第三百九十五條前段，判決如主文。
中    華    民    國  九十七  年   十二   月  二十五  日
                      最高法院刑事第十庭
                          審判長法官  邵  燕  玲
                                法官  李  伯  道
                                法官  孫  增  同
                                法官  李  英  勇
                                法官  洪  昌  宏
      本件正本證明與原本無異
                                      書  記  官
中    華    民    國  九十七  年   十二   月   三十   日
                                                      Ｑ


司法院資訊處製作；財團法人民間司法改革基金會備份。
